【裁判字號】    94,重訴,2
【裁判日期】    951222
【裁判案由】    違反槍砲彈藥刀械管制條例
【裁判全文】
臺灣高雄地方法院刑事判決               94年度重訴字第2號
公  訴  人  臺灣高雄地方法院檢察署檢察官
被      告  乙○○
選任辯護人  連立堅律師
            李淑欣律師
上列被告因違反槍砲彈藥刀械管制條例案件，經檢察官提起公訴
（93年度偵字第24210 號），本院判決如下：
    主  文
乙○○未經許可，製造可發射子彈具有殺傷力之改造槍枝，處有
期徒刑伍年陸月，併科罰金新臺幣伍萬元，罰金如易服勞役，以
新台幣壹仟元折算壹日。扣案之改造手槍壹支（含彈匣貳個，槍
枝管制編號：0000000000號）、底火壹佰壹拾陸個、如附表所示
之改造工具，均沒收。
    事  實
一、乙○○明知未經許可，槍砲彈藥刀械管制條例列管之違禁物
    不得製造、持有，竟仍基於製造具殺傷力可發射金屬或子彈
    之改造手槍、子彈之犯意，先於民國93年10月間某日，至高
    雄市○○○路2 號之「華山玩具店」內，向不知情業者以不
    詳之代價，購買數量不詳玩具槍、子彈後，在高雄市○○區
    ○○里○○街26號之4 住處內，以其所有原用於資源回收如
    附表所示之工具1 批，將玩具槍槍管內之阻鐵貫通，並將玩
    具子彈拆開填入底火，而將上開玩具手槍、子彈，製造成機
    械性能良好，可擊發適用之子彈而具有殺傷力之改造手槍1
    支（含彈匣2 個，槍枝管制編號：0000000000號），及可擊
    發、具殺傷力之改造子彈2 顆（均係改造子彈，其中1 顆由
    玩具金屬彈殼加裝直徑約7 毫米金屬彈頭改造而成；另1 顆
    由玩具金屬彈殼加裝直徑約4.7 毫米金屬彈頭改造而成，均
    業已試射擊發滅失）而持有之。嗣經警於93年11月30日持票
    搜索上址而當場查獲，並扣得上開具殺傷力改造手槍1 枝（
    含彈匣2 個）及改造子彈2 顆（均業已試射擊發滅失），始
    知上情。
二、案經高雄市政府警察局前鎮分局報請臺灣高雄地方法院檢察
    署檢察官偵查起訴。
    理  由
一、訊據被告對於為警搜索之際持有扣案改造手槍及子彈等事實
    ，分別於本院及偵查中供認不諱，核與證人即當日前往被告
    住處執行搜索之員警丁○○、甲○○、戊○○於本院審理中
    之證述相符，並有改造手槍1 支（含彈匣2 個，槍枝管制編
    號：0000000000號）及改造子彈2 顆，扣案可資佐證。惟被
    告矢口否認有何製造具殺傷力改造手槍、子彈之犯行，辯稱
    ：前開改造手槍、子彈，是1 名住高雄市楠梓區叫許添財的
    人拿來給我的，而且扣案槍、彈不具殺傷力云云。經查：
  (一)被告改造扣案手槍、子彈所憑之證據：
  (1)扣案之改造手槍、子彈，係被告於93年10月間，在高雄市○
    ○○路2 號原宿廣場之華山玩具店所購得，被告並於購買後
    即以工具貫通扣案改造手槍槍管，並將玩具子彈拆開填入火
    藥之事實，業據被告分別於警詢、偵查及本院審理中自承在
    卷，復供稱：槍枝及子彈是我從玩具店買來的玩具手槍及玩
    具子彈，改造槍枝、子彈都是我自己在家改造來玩的（見高
    雄市政府警察局前鎮分局刑案偵查卷宗第2 、4 頁）；扣案
    之改造手槍、子彈，是我在被查獲前1 、2 個月在五福路、
    中山路原宿廣場華山玩具店買的，不是我製造的（見臺灣高
    雄地方法院檢察署93年度偵字第24210 號第17頁）；點二五
    手槍槍管（即前開本件扣案之改造手槍）我有貫穿過，所以
    才可以打銅珠出去（見本院93年度聲羈字第969 號卷第4 頁
    ）；華山玩具店的地址是高雄市○○○路2 號、子彈部分我
    只有將子彈拆開放入底火而已（見本院94年度重訴字第2 號
    卷第37頁、第93頁）等語明確。
  (2)又本件被告經警查獲時，係單獨1 人在案發現場（4 樓），
    而案發現場（4 樓）確實傳出機器運轉的聲音，且現場擺有
    扣案改造手槍、子彈、底火、改造工具1 批之事實，業據證
    人即案發當時查獲之員警戊○○、甲○○、丁○○到庭證述
    甚明，戊○○係證稱：現場是4 樓，我是逐層搜索的人之1
    ，我們聽見4 樓傳來電鑽的聲音，我們到4 樓，被告聽到聲
    音就走出來，他剛好要踏出房間門口，當時4 樓只有他1 個
    人等語（見本院上開卷第85頁），並證稱：被告房間裡面另
    1 台電鑽有插電，電鑽旁有1 把改造手槍，有子彈成品及半
    成品、工具、銅條，我們詢問筆錄時，被告說他自己買道具
    槍，自己要改造來玩的等語（見本院上開卷第86-87 頁）。
    另證人警員甲○○亦結證稱：我們有查獲被告在現場加工的
    鐵條，這個鐵條類似彈頭，鐵條與電鑽放在一起，被告說查
    扣的物品都是他的等語（參本院上開卷第83頁）。證人員警
    丁○○則證稱：我們聽到被告在喊「誰」，我們就衝進去，
    我當時是講我聽到機器鑽東西的聲音，所以當天並沒有看到
    被告正在使用機台通槍管情形…，底火是火藥，用透明塑膠
    盒裝著，盒子的蓋子是打開的等語（見本院上開卷第80-81
    頁），足見被告於案發前甫以電鑽等工具改造槍、彈，經警
    覺警方突然出現始暫停作業，惟仍經當場被制伏查獲之事實
    ，應可確認。此外，復有案發之際自被告住處所搜扣之前開
    改造槍、彈、底火116 個及如附表所示之改造工具1 批足憑
    。而底火116 個可供被告將之置入子彈之用，且扣案如附表
    所示之工具1 批，亦均可供被告對各類鐵器鑽孔、扳開、研
    磨、敲打、測量之用。另鑽頭12支中之3 支則可伸入扣案改
    造手槍槍管，亦經本院當庭勘驗無訛，足見被告確以前開工
    具從事改造扣案手槍、子彈之事實，已甚明確。故告在華山
    玩具店購買扣案槍、彈後，復以扣案之各行鑽頭等工具加以
    改造（貫通槍管、裝填火藥）之事實，洵堪認定。
  (3)被告雖事後辯稱：扣案手槍、子彈係1 名叫許添財之人所交
    付云云。惟被告於警詢及檢察官偵查中（93年12月1 日、93
    年12月16日），均未提及上情，遲於94年1 月11日本院訊問
    時（案件移審），被告始為前開辯解，亦有前開警詢、偵訊
    及本院訊問筆錄可憑，則其所開所辯：扣案槍、彈係他人交
    付云云，是否確屬實情，已有可疑。況被告亦自承其僅知「
    許添財」住於高雄市楠梓區，不知其詳細資料，電話號碼亦
    已遺失等情（見上開本卷第37頁）。然被告果真係受「許添
    財」之託保管扣案改造槍、彈，則其與「許添財」間，應有
    深厚之信賴關係，則其豈有不知「許添財」真實之年籍資料
    ，或「許添財」之聯絡電話之理，是被告上開所辯：扣案槍
    彈係「許添財」所交付云云，顯係事後杜撰之詞，應非可採
    。
  (二)扣案手槍、子彈具有殺傷力所憑之證據：
  (1)扣案改造手槍1 支（含彈匣2 個，槍枝管制編號：00000000
    00號），經送請內政部警政署刑事警察局鑑定結果認為，送
    鑑改造手槍1 枝（含彈匣2 個），…機械性能良好，可擊發
    適用子彈，認具殺傷力，有該局93年12月14日刑鑑字第0930
    243304號槍彈鑑定書1 份附卷可稽（見前開偵卷第20頁至第
    23頁）。嗣扣案之改造手槍，經該局鑑試人員，實際裝填適
    用子彈（以自行車製之金屬彈殼加裝底火、底火片2 片半，
    《代替火藥》，及直徑約6 毫米、重約0. 88 公克之鋼珠組
    合而成）試射結果，測得鋼珠之發射速度為247 公尺/ 秒，
    計算其動能為26.84 焦耳，單位面積動能為94.94 焦耳/ 平
    方公分，復有該局95年8 月22日刑鑑字第09 50074052 號函
    1 份足憑（見本院卷第159 頁）。而依美國軍醫總署定義，
    彈丸撞擊動能達58呎磅（約為78.6焦耳），足以使人喪失戰
    鬥能力；依內政部警政署刑事警察局對活豬作射擊測試結果
    ，彈丸單位面積動能達24焦耳/ 平方公分，足以穿入豬隻皮
    肉層；依日本科學警察研究所之研究結果，彈丸單位面積動
    能達20焦耳/ 平方公分，足以穿入人體皮肉層等情，亦有前
    開函文可證，是扣案改造手槍1 支（含彈匣2 個，槍枝管制
    編號：0000000000號），既可擊發適用之子彈，且所擊發子
    彈之動能達94.94 焦耳/ 平方公分，遠高於射入豬隻及人體
    皮肉層所需之動能，故扣案改造手槍具有殺傷力之事實，應
    可確認。
  (2)至中央警察大學雖曾認：「送鑑手槍（管制條碼：00000000
    00號）…經初步檢視發現送鑑時槍枝呈結構鬆動狀態，無法
    正常裝填、閉鎖、擊發，故無法進行試射」云云（見該校95
    年2 月8 日校鑑科字第0950000256號鑑定書第1 頁）。惟該
    校嗣於95年5 月8 日函覆稱：「二…(一)管制編號0000000000
    之改造手槍送鑑時呈結構『鬆動』狀態，若經固定後仍可能
    進行試射，但本校無製造適用子彈之設備及技術，無法製作
    適用子彈試射；另本校亦無機械手臂之設備，基於安全之考
    量，故未就送鑑槍枝進行試射。(二)送鑑手槍進行鑑定時，僅
    以空槍進行結構及基本功能觀察，並未以實彈進行任何測試
    。未經實彈測試及試射，無法研判其殺傷力，故並未認定該
    槍不具殺傷力」等語（見上開本院卷第151 頁），顯見扣案
    手槍是否具殺傷力，仍須以實際試射為準，故前揭中央警察
    大學95年2 月8 日鑑定書之意見，不足為被告有利之認定。
  (3)扣案前開改造子彈經送請前開刑事警察局鑑定結果認為，送
    鑑子彈2 顆，均係改造子彈，其中1 顆由玩具金屬彈殼加裝
    直徑約7 毫米金屬彈頭改造而成；另1 顆由玩具金屬彈殼加
    裝直徑約4.7 毫米金屬彈頭改造而成，經實際試射，均可擊
    發，均認具殺傷力，有該局前開93年12月14日刑鑑字第0930
    243304號槍彈鑑定書足證。又前開經試射之改造子彈，倘子
    彈可順利擊發，並能貫穿厚度0.65毫米之鋁板（監測板），
    則認該彈具殺傷力，復有上揭刑事警察局刑鑑字第09400220
    09號函文1 份在案可佐（見上開本院卷第64頁）。另如試射
    子彈彈頭能完全貫穿監測板，該子彈單位面積動能焦耳數就
    有超過20焦耳/ 平方公分之事實，亦據證人即內政部警政署
    刑事警察局鑑試科員警李協昌到庭結證在卷（見本院卷第14
    6 頁），故前開扣案子彈既可貫穿顯較人體皮肉層為堅硬之
    監測鋁板（厚度0.65毫米），且動能至少達20焦耳/ 平方公
    分，則扣案經試射之改造子彈2 顆，顯然具有殺傷力。
  (4)綜上，被告所持有經警搜扣之改造手槍及子彈，具有殺傷力
    之事實，已甚顯明，被告辯稱：扣案改造手槍、子彈，不具
    殺傷力云云，顯非可採。
二、論罪科刑部分：
  (一)查本件被告行為後，槍砲彈藥刀械管制條例於94年1 月26日
    修正公布，並自公布日起第3 日即自94年1 月28日起施行，
    而修正前槍砲彈藥刀械管制條例第11條第1 項：「未經許可
    ，製造、販賣或運輸第4 條第1 項第1 款所稱其他可發射金
    屬或子彈具有殺傷力之各式槍砲者，處5 年以上有期徒刑，
    併科新臺幣1 千萬元以下罰金」規定，業經修正刪除，另於
    修正後同條例第8 條第1 項增列：「未經許可，製造、販賣
    或運輸鋼筆槍、瓦斯槍、麻醉槍、獵槍、空氣槍或第4 條第
    1 項第1 款所定其他可發射金屬或子彈具有殺傷力之各式槍
    砲者，處無期徒刑或5 年以上有期徒刑，併科新臺幣1 千萬
    元以下罰金」規定，就前開修正前、後規定相互比較之結果
    ，應以被告行為時之舊法即94年1 月26日修正公布前之槍砲
    彈藥刀械管制條例第11條第1 項之規定較有利於被告，則就
    被告此部分犯行，依刑法第2 條第1 項但書規定，應適用修
    正前槍砲彈藥刀械管制條例第11條第1 項規定論處。至該條
    例第12條第2 項之製造子彈罪，其法條內容及刑度均未經修
    正，此部分自無新舊法比較之問題，應逕依修正後之法條論
    處。
  (二)按所謂製造包括創製、改造、組合、混合、化合等行為在內
    ，已損壞之零件加以修理亦屬製造，改造行為亦屬製造行為
    之一種（最高法院86年度台上字第7558號、92年度台上字第
    924 號判決參照）；又依內政部86年11月24日台（86）內警
    字第8670683 號公告之槍砲主要組成零件種類，「槍管」係
    「其他各式槍砲」之主要組成零件。是核被告所為，係犯修
    正前槍砲彈藥刀械管制條例第11條第1 項之未經許可製造可
    發射子彈具有殺傷力之改造手槍罪、修正後同條例第12條第
    1 項之未經許可製造子彈罪。
  (三)被告為製造槍枝先行貫通槍管，而製造槍枝之主要組成零件
    （槍管）犯行，為其製造槍枝之階段行為所吸收，又被告製
    造槍枝、子彈後持有之低度行為，亦為其製造槍枝、子彈之
    高度行為所吸收，均不另論罪。檢察官認被告另涉犯槍砲彈
    藥刀械管制條例第13條第1 項之製造槍枝主要零件罪，容有
    誤會，附此敘明。
  (四)又按非法製造槍砲彈藥刀械等違禁物，所侵害者為社會法益
    ，如果同時製造之違禁物，客體種類相同（同為手槍、或同
    為子彈，或同為爆裂物），縱令製造完成之客體有數個（如
    數枝手槍、數個子彈、數顆爆裂物）仍屬單純一罪，不發生
    想像競合犯之問題，除非同時製造2 種以上不同種類之違禁
    物客體（如同時製造手槍及子彈，或手槍及爆裂物），始有
    一行為觸犯數罪名之想像競合犯之問題（最高法院90年度台
    上字第7213號判決可資參照）。查本件並無何證據資料，可
    認被告係以不同之改造行為分別改造2 顆子彈，是依罪證有
    疑，利歸被告之原則，應認被告係以一改造行為，同時改造
    扣案之2 顆子彈，依前揭見解，應認被告係犯單一改造子彈
    罪。另本件被告於改造槍枝時，同時改造子彈試圖供該槍枝
    所用，其係以一改造行為，同時犯修正前製造其他可發射子
    彈具有殺傷力之改造槍枝、修正後製造子彈2 罪名，為想像
    競合犯，應從一重論以修正前未經許可製造槍枝罪論處。
  (五)另扣案之改造槍枝，其改造之來源並非模型槍而由被告所購
    得之玩具槍加以改造之事實，有前開刑事警察局93年12月14
    日刑鑑字第0930243304號槍彈鑑定書1 份可憑，是公訴人認
    被告改造槍枝部分，係涉犯修正前槍砲彈藥刀械管制條例第
    10條第1 項未經許可製造具殺傷力之改造模型槍罪，則容有
    誤會，惟起訴之基本事實同一，爰依刑事訴訟法第300 條，
    變更起訴法條。
  (六)爰審酌被告明知不得非法製造槍、彈，且手槍、子彈均屬高
    度危險之物品，被告無故製造上開槍、彈，影響社會治安至
    深且鉅，且犯後未能坦認犯行，難認已有悔意，惟考量被告
    犯罪之動機、目的、手段、生活情狀及未持扣案槍彈犯罪等
    其他一切情狀，量處如主文所示之刑，及併科如主文所示之
    罰金。又刑法業於95年7 月1 日修正施行，修正後刑法第42
    條第3 項前段關於易服勞役之折算標準，由修正前同法第42
    條第2 項前段之「以1 元以上3 元以下折算1 日」（依修正
    前罰金罰鍰提高標準條例第2 條【現已刪除】規定，就其原
    定數額提高為100 倍折算1 日，則最高應以銀元300 元折算
    1 日，即新台幣900 元折算為1 日），提高為「以新台幣1
    千元、2 千元或3 千元折算1 日」，比較刑法修正前後之折
    算標準，以修正後之規定，較有利於被告。是本院考量被告
    高中肄業，家庭經濟狀況小康，應有繳納罰金之能力，且本
    案所宣告之罰金刑尚非至鉅，如以較高之折算標準易服勞役
    ，勢將難達警惕之效果，故諭知以新臺幣1 千元折算1 日之
    易服勞役折算標準，以示懲儆。
三、沒收部分：
  (一)又扣案之具有殺傷力之改造手槍1 支（含彈匣2 個，槍枝管
    制編號：0000000000號），屬槍砲彈藥刀械管制條例第4 條
    第1 項第1 款所定未經許可不得持有之違禁物，應依刑法第
    38條第1 項第1 款之規定，併予宣告沒收（沒收為從刑，依
    最高法院95年度第8 次刑庭會議決議一(五)，應依主刑所適用
    之法律，而前開所宣告之徒刑，易服勞役部分，既適用95年
    7 月1 日修正施行之刑法，沒收部分自亦應適用修正後之刑
    法，附此敘明）。至扣案之具有殺傷力之改造子彈2 顆，因
    已試射擊發滅失不復存在，均不予宣告沒收。另扣案不具殺
    傷力之改造子彈10顆，經實際試射後，認均不具殺傷力，有
    前開刑事警察局93年12月14日刑鑑字第0930243304號槍彈鑑
    定書、95年8 月22日刑鑑字第0950074052號函、中央警察大
    學校95年2 月8 日校鑑科字第0950000256號鑑定書各1 份在
    卷可佐，爰均不為沒收之諭知。
  (二)扣案底火116 個，雖非違禁物，然底火116 個，為被告所有
    ，業據其於本院審理時坦承在卷（見上開本院卷第92頁），
    且係供被告犯罪所用之物（裝填至子彈）；另附表所示之改
    造工具1 批，亦經被告自承持有（見本院卷第39頁），況前
    開改造工具1 批均係在被告住處為警搜扣之事實，亦有附於
    警卷之搜索、扣押筆錄、扣押物品目錄表足稽，已足認上開
    改造工具1 批應屬被告所有，而該批工具亦屬供被告犯罪所
    用之物，爰與底火116 個，均依刑法第38條第1 項第2 款規
    定，併予宣告沒收。
  (三)另扣案之改造槍管3 支內均有阻鐵；改造彈殼38顆則未有明
    顯改造跡象；彈殼半成品1 顆，係成圓錐狀銅質顆粒（長約
    2.3 公分，最寬處0.9 公分）；槍枝零件2 個，均呈圓柱狀
    （其一長2.7 公分、寬約0.4 公分，另一長3.5 公分、寬約
    0.3 公分），業經本院當庭勘驗無訛（以上見本院卷第214
    至第215 頁）。而扣案之瞄準鏡1 具、復鏡簧桿、彈簧30個
    、工業用子彈1 盒等物，被告則辯稱：這些均是之前玩具槍
    之零件、自各類機械中所拆卸下來之物、裝潢輕鋼架所用之
    物等語，是前開扣案物品既均無證據可認屬違禁物，又無證
    據可認係供被告前開製造槍、彈所用之物，故此部分雖經扣
    案，但不得宣告沒收，附此敘明。
據上論斷，應依刑事訴訟法299 條第1 項前段、第300 條，94年
1 月28日修正施行前槍砲彈藥刀械管制條例第11條第1 項、94年
1 月28日修正施行後槍砲彈藥刀械管制條例第12條第4 項，刑法
第11條前段、第2 條第1 項、第55條、第42條第3項、第38條第1
項第1 款、第2 款，判決如主文。
本案經檢察官丙○○到庭執行職務。
中    華    民    國    95    年    12    月    22    日
                  刑事第八庭    審判長法  官  李政庭
                                      法  官  王俊彥
                                      法  官  李育信
以上正本證明與原本無異。
如不服本判決，應於收受送達後10日內向本院提出上訴書狀。
中    華    民    國    95    年    12    月    22    日
                                      書記官  廖佳玲
附表：
挫刀9 支、砂輪機2 具、鑽頭12支、電鑽3 支、板手6 枝、鐵鎚
2 枝、鑽頭底座1 個、六角板手7 支、起子4 支、鋸子2 支、虎
頭夾3 個、油標卡尺1 支、鑿子1 支
附錄本案論罪科刑法條全文：
修正前槍砲彈藥刀械管制條例第11條：
未經許可，製造、販賣或運輸第4 條第1 項第1 款所稱其他可發
射金屬或子彈具有殺傷力之各式槍砲者，處5 年以上有期徒刑，
併科新臺幣1,000 萬元以下罰金。未經許可，轉讓、出租或出借
前項所列槍砲者，處3 年以上10年以下有期徒刑，併科新臺幣七
百萬元以下罰金。
意圖供自己或他人犯罪之用，而犯前2 項之罪者，處無期徒刑或
7年 以上有期徒刑，併科新臺幣1,000 萬元以下罰金。
未經許可，持有、寄藏或意圖販賣而陳列第1 項所列槍砲者，處
1年 以上7 年以下有期徒刑，併科新臺幣700 萬元以下罰金。
第1項至第3項之未遂犯罰之。
槍砲彈藥刀械管制條例第12條
未經許可，製造、販賣或運輸子彈者，處1 年以上7 年以下有期
徒刑，併科新台幣500 萬元以下罰金。
未經許可，轉讓、出租或出借子彈者，處6 月以上5 年以下有期
徒刑，併科新台幣300 萬元以下罰金。
意圖供自己或他人犯罪之用，而犯前2 項之罪者，處3 年以上10
年以下有期徒刑，併科新台幣700 萬元以下罰金。
未經許可，持有、寄藏或意圖販賣而陳列子彈者，處5 年以下有
期徒刑，併科新台幣300 萬元以下罰金。
第1 項至第3 項之未遂犯罰之。


司法院資訊處製作；財團法人民間司法改革基金會備份。
